臺灣基隆地方法院民事裁定  
110年度補字第73號
原      告  陳濱雄  
被      告  吳富美  
上列當事人間請求拆屋還地事件，本院裁定如下：
    主  文
本件訴訟標的價額暫核定為新臺幣玖萬玖仟壹佰捌拾捌元。
原告至遲應於前開核定訴訟標的價額之裁定確定後五日內，向本
院補繳第一審裁判費新臺幣壹仟元。如未依期補正，即以裁定駁
回其訴。
    理  由
一、按訴訟標的之價額，由法院核定。核定訴訟標的之價額，以
    起訴時之交易價額為準；無交易價額者，以原告就訴訟標的
    所有之利益為準，民事訴訟法第77條之1第1項、第2項定有
    明文。甲為Ａ地所有權人，依民法第767條所有物返還請求權
    請求乙拆除房屋返還土地，其訴訟標的之價額，應以Ａ地起
    訴時之交易價額為準。再者，以土地返還請求權為訴訟標的
    ，其訴訟標的價額應以土地之交易價額即市價為準。土地若
    無實際交易價額，得以原告起訴時土地當期公告現值為交易
    價額，核定訴訟標的價額（最高法院101年度台抗字第841號
    民事裁定意旨參照）。
二、原告主張被告占有原告所有新北市○○區○○段0000地號土地（
    下稱系爭土地）面積約3.62平方公尺（43公分×400公分＋19
    公分×10公尺），請求被告拆除地上物並將占用之系爭土地
    返還原告，既以土地永久之占有回復為標的，訴訟標的價額
    應以土地之價值為準。查系爭土地於民國110年1月之公告現
    值為每平方公尺新臺幣（下同）27,400元，有土地登記第一
    類謄本在卷可稽，爰暫核定本件訴訟標的價額為99,188元【
    計算式：3.62平方公尺×27,400元＝99,188元】俟將來確認被
    告實際占用之面積後，再詳實核定其訴訟標的之價額。
三、另按「因財產權而起訴，其訴訟標的之金額或價額在新臺幣
    十萬元以下部分，徵收一千元；逾十萬元至一百萬元部分，
    每萬元徵收一百元；逾一百萬元至一千萬元部分，每萬元徵
    收九十元；逾一千萬元至一億元部分，每萬元徵收八十元；
    逾一億元至十億元部分，每萬元徵收七十元；逾十億元部分
    ，每萬元徵收六十元；其畸零之數不滿萬元者，以萬元計算
    。」，民事訴訟法第77條之13定有明文。又依「臺灣高等法
    院民事訴訟、非訟事件、強制執行費用提高徵收數額標準」
    規定，訴訟標的之金額或價額逾十萬元部分，加徵原定數額
    十分之一。本件訴訟標的之價額為99,188元，故應徵第一審
    裁判費1,000元。
四、當事人對於本院核定訴訟標的價額之裁定，得於10日內抗告
    ，故原告至遲應於本院前開核定訴訟標的價額之裁定確定後
    5日內，向本院補繳第一審裁判費1,000元，如未依期補正，
    即以裁定駁回其訴。
五、依民事訴訟法第77條之1、第249條第1項但書規定，裁定如
    主文。
中　　華　　民　　國　　110 　年　　1 　　月　　18　　日
                  民事庭法　官　陳湘琳
以上正本係照原本作成。
如不服本裁定關於核定訴訟標的價額部分，應於送達後10日內向
本院提出抗告狀，並繳納抗告費新臺幣 1,000元；其餘關於命補
繳裁判費部分，不得抗告。
中　　華　　民　　國　　110 　年　　1 　　月　　18　　日
                        書記官　林亭如